【裁判字號】    97,台上,3896
【裁判日期】    970821
【裁判案由】    違反毒品危害防制條例
【裁判全文】
最高法院刑事判決            九十七年度台上字第三八九六號
上  訴  人  甲○○
上列上訴人因違反毒品危害防制條例案件，不服台灣高等法院高
雄分院中華民國九十四年十月十九日第二審更審判決（九十四年
度上更(一)字第一七二號，起訴案號：台灣高雄地方法院檢察署九
十年度偵字第九一二七號），提起上訴，本院判決如下：
    主  文
原判決撤銷，發回台灣高等法院高雄分院。
    理  由
本件原判決認定上訴人甲○○基於意圖販賣第二級毒品甲基安非
他命謀取暴利之犯意，於民國九十年四月二十日，在高雄市○鎮
區○○路旁某加油站，以新台幣（下同）四萬六千元之價格，向
年約四十餘歲綽號「阿福」者購買甲基安非他命一包，購入後並
將之分裝成大包裝及小包裝，藏置在高雄市苓雅區○○○路四八
三號六樓之四住處房間之牆壁吊飾內，欲俟機出售與不特定人。
嗣於九十年五月十日中午十二時許，經警在上址查扣得上訴人所
有之甲基安非他命二大包、六小包（驗前淨重九四點一七公克）
及供販賣毒品所用之電子秤一只、空夾鏈袋一包等情。因而撤銷
第一審判決，改判論處上訴人販賣第二級毒品罪刑（累犯），固
非無見。
惟查：(一)、犯罪事實應依證據認定，有罪之判決書，應於理由內
記載認定犯罪事實所憑之證據及其認定之理由，否則即有理由不
備之違法。原判決事實欄記載：上訴人於九十年四月二十日，在
高雄市○鎮區○○路旁某加油站，以四萬六千元之價格，向年約
四十餘歲綽號「阿福」者購買甲基安非他命一包等情。然原判決
理由欄就上情僅援引陳惠琪於警詢中供稱：上訴人沒有施用毒品
也沒有販賣毒品，毒品是上訴人向他一位叫「阿福」的朋友買來
給伊施用（原判決第六頁第二至四行）等情，並未說明其於事實
欄為上開記載，所依憑之證據及理由為何，逕以陳惠琪於警詢中
上開並非明確之供述，遽於事實欄為上開認定，其理由欠備，尚
有未合。(二)、有罪判決書之事實一欄，為判斷其適用法令當否之
準據，法院應將依職權認定與論罪科刑有關之事實，翔實記載，
然後於理由內逐一說明其憑以認定之證據，並使事實認定與理由
說明，互相適合，方為合法。倘事實認定與理由說明，不相一致
，或事實與理由欄內之記載，前後齟齬，按諸刑事訴訟法第三百
七十九條第十四款後段規定，均屬判決理由矛盾之當然違背法令
。原判決事實欄記載：上訴人基於意圖販賣甲基安非他命謀取暴
利之犯意，於九十年四月二十日，在高雄市○鎮區○○路旁某加
油站，以四萬六千元之價格，向年約四十餘歲綽號「阿福」者購
買甲基安非他命一包等情，是否認定上訴人係基於販賣甲基安非
他命營利之犯意，而向綽號「阿福」者販入上開甲基安他命？乃
原判決理由欄或又論述：……上訴人本身及其配偶陳惠琪、兒子
許健龍，於九十年間雖均有施用毒品之犯行，且曾經法院裁定送
觀察勒戒、戒治，此有彼等三人之前案紀錄表及卷宗資料在卷可
憑，然此僅能證明扣案之毒品有可能供彼等三人施用（原判決第
四頁第二十五行至第五頁第二行）；……為警查獲如原判決事實
欄所載之甲基安非他命，應係除部分自行或供家人共同施用外，
其餘部分則伺機販賣（原判決第六頁第二十五至二十六行）等情
，是否說明上訴人並非單純基於販賣甲基安非他命營利之犯意，
而向綽號「阿福」者販入上開甲基安他命？其事實欄之認定記載
與理由欄之論述說明，不盡一致，致上訴意旨得據以指摘，已有
未合。又上訴人究係基於何種犯意，向綽號「阿福」者販入甲基
安非他命，其與本件事實如何及如何為法律之適用攸關，自應詳
予調查釐清論述說明。乃原審就上情未詳予調查釐清，逕以上開
非無疑義之理由，遽為不利上訴人之認定，其查證未盡且理由欠
備，亦有未洽。(三)、依法應於審判期日調查之證據雖已調查，而
其內容未明瞭者，即與未經調查無異，如遽行判決，仍屬應於審
判期日調查之證據而未予調查，尚不得遽對被告為有利或不利之
認定。原判決認定上訴人前揭犯行，係依憑扣案如原判決事實欄
之甲基安非他命顯已超過一般正常施用量，蓋甲基安非他命之每
日正常使用劑量為二點五毫克至二五毫克之間，久用成癮而對藥
物產生耐藥性者，可增至十倍以上（即二五毫克至二五０毫克之
間），且單日最低致死量為一公克，久用成癮者對該藥物產生耐
藥性，其程度因個人體質、使用頻率與接觸時之長短而異，可使
其致死量增至數倍或十倍以上（參見行政院衛生署管制藥品管理
局八十九年二月九日管檢字第八二七五三號函、二月二十二日管
檢字第八三二五０號函及九十年三月八日管檢字第九二三五三號
函），若依此劑量標準計算，一公克（g）＝ 一千毫克（mg），
本件查獲之甲基安非他命有九四點一七 公克（g），一人每日使
用之劑量可增至二五０毫克（mg）即０點二五公克（g）， 可供
一人至少施用三七七日左右（計算式：94.17g÷0.25g= 377），
若上訴人與其配偶及兒子三人同時使用，亦可施用一百二十五天
（377÷3=125），已遠超過一般毒品施用者所持有之數量（非致
死之劑量）（原判決理由欄乙、二、(二)），為其主要論據之一。
然原判決所援引行政院衛生署管制藥品管理局之上開函文，其所
載施用甲基安非他命之情節是否不一且不盡明確，而不能據以確
定上訴人與其配偶及兒子每日施用甲基安非他命之數量？乃原審
就上情未詳予調查釐清論述說明，逕以上開函文所載之部分內容
，即一人每日使用之劑量可增至二五０毫克（mg）即０點二五公
克（g） 為計算基準，並據為不利上訴人之推論，致上訴意旨得
據以指摘，其查證未盡且理由欠備，遽行判決，難昭折服。上訴
人上訴意旨指摘原判決不當，尚非全無理由。按第三審法院應以
第二審判決所確認之事實為判決基礎，刑事訴訟法第三百九十四
條第一項前段定有明文。原判決上述之違背法令，影響於事實之
確定，本院無可據以為裁判，應將原判決撤銷，發回原審法院更
為審判。
據上論結，應依刑事訴訟法第三百九十七條、第四百零一條，判
決如主文。
中    華    民    國  九十七  年    八    月  二十一  日
                      最高法院刑事第一庭
                          審判長法官  董  明  霈
                                法官  林  茂  雄
                                法官  張  祺  祥
                                法官  吳  昆  仁
                                法官  蕭  仰  歸
      本件正本證明與原本無異
                                      書  記  官
中    華    民    國  九十七  年    八    月  二十八  日
                                                     Ｒ


司法院資訊處製作；財團法人民間司法改革基金會備份。
